臺灣臺北地方法院民事判決　　　　　　　 94年度小上字第3號
　　上　訴　人　乙○○　　台北市○○街一０八號六樓
　　被　上訴人　甲○○○公寓大廈管理委員會
　　法定代理人　陳江海
上列當事人間給付管理費事件，上訴人對於本院台北簡易庭九十
三年九月三十日第一審判決（九十三年度北小字第八二○號）提
起上訴，本院判決如下：
    主　　文
上訴駁回。
第二審訴訟費用新台幣壹仟伍佰元由上訴人負擔。
    理　　由
一、按：
  (1)民事訴訟法第四百三十六條之二四第二項規定：對於前項第
    一審裁判（指小額程序之第一審裁判）之上訴或抗告，非以
    其違背法令為理由，不得為之。
  (2)當事人於第二審程序不得提出新攻擊或防禦方法，但因原法
    院違背法令致未能提出者不在此限，同法第四百三十六條之
    二十八亦定有明文。
  (3)小額程序之第二審判決有下列情形之一者，得不經言詞辯論
    為之：．．．二、依上訴意旨足認上訴為無理由者，同法第
    四百三十六條之二十九第二款定有明文。
  (4)關於「判決違背法令」之意義，可參考下列實務見解：
    上訴人對第二審判決提起上訴，雖以該判決違背法令為由
      ，惟核其上訴理由狀所載內容，係就原審取捨證據、認定
      事實之職權行使，指摘其為不當，而非具體表明合於不適
      用法規、適用法規不當、或民事訴訟法第四百六十九條所
      列各款之情形，難認對該判決之如何違背法令已有具體之
      指摘，依首揭說明，應認其上訴為不合法（參見最高法院
      九十年度台上字第一０四八號判決）。
    當事人依民事訴訟法第四百六十八條規定以第二審判決有
      不適用法規或適用法規不當為上訴理由時，其上訴狀或理
      由書應有具體之指摘，並揭示該法規之條項或其內容，若
      係成文法以外之法則，應揭示該法則之旨趣，倘為司法院
      解釋或本院之判例，則應揭示該判解之字號或其內容，如
      依民事訴訟法第四百六十九條所列各款事由提起第三審上
      訴者，其上訴狀或理由書應揭示合於該條款之事實，上訴
      狀或理由書如未依此項方法表明者，即難認為已對第二審
      判決之違背法令有具體之指摘，其上訴自難認為合法。本
      件上訴人提起第三審上訴，核其訴狀所載，僅就原審取捨
      證據任加指摘，並未具體指出原判決違背何等法規，依上
      說明，其上訴即難認為合法。（最高法院七十一年台上字
      第三一四號判例）
二、上訴意旨略以：
  (1)依公寓大廈管理條例第四條第一項規定，區分所有權人除法
    律另有限制外，對其專有部分，得自由使用、收益、處分，
    並排除他人干涉。同法第二十三條且規定，有關公寓大廈、
    基地或附屬設施之管理使用及其他住戶間相互關係，除法令
    另有規定外，得以規約定之。因此，區分所有權人會議所訂
    立規約，不得逾越法定權利義務；但是原判決第四頁竟認為
    依該法第十條第一至三項規定，區分所有權人會議或規約對
    於「共用部分、約定共用部分之管理、維護費用」得另為規
    定，並得排除同條例第十條第二項、民法第八百二十二條、
    第七百七十九條規定之適用。此一見解於法有違，更有違內
    政部八十六年二月二十六日台內營字第八六七二三○九號函
    文解釋。
  (2)本件甲○○○社區各戶面積不同，且有二位住戶將各有二戶
    房屋均各自再打通為一戶。上訴人曾以存證信函向被上訴人
    表示，若所有管理費用以「權狀坪數」計算，上訴人接受被
    上訴人與保全公司所簽訂契約；若保全費用以「戶」為計算
    單位，上訴人不同意此一契約，亦不支付費用。上訴人主張
    符合前揭內政部函文，惟九十二年三月一日區分所有權人會
    議決議竟以「戶」為單位向上訴人收取管理費，顯然違法。
三、經查：
    (1)民國九十二年十二月三十一日修正公布之公寓大廈管理條
      例第十條第二項前段固然規定「共用部分、約定共用部分
      之修繕、管理、維護，由管理負責人或管理委員會為之。
      其費用由公共基金支付或由區分所有權人按其『共有之應
      有部分比例』分擔之。」；但是同項後段就此另設規定「
      其費用若區分所有權人會議或規約另有規定者，從其規定
      。」；據此可知，公寓大廈共用部分之修繕、管理等費用
      ，雖然以各戶面積比例分擔為原則，然而區分所有權人會
      議或規約另有規定者，即不再適用上述原則。
    (2)上訴人指陳甲○○○社區區分所有權人會議於九十二年三
      月一日所決議收費方式，未依各住戶面積分擔管理費即屬
      違背公寓大廈管理條例云云，顯係誤會該法第十條第二項
      後段所致，自不可取。至於上訴人所舉同法第四、二十三
      條，均與第十條第二項規定無涉；另內政部八十六年二月
      二十六日台內營字第八六七二三○九號函（附於同法第二
      十一條），純屬行政機關見解，不當然拘束法院（司法院
      大法官會議解釋第二一六號意旨參照），何況此一函文針
      對債務承擔等事項說明，並未討論管理費用分擔事項，上
      訴人執以指摘原判決違背法令，亦非可採。
    是以，原判決並無違背法令情形，本件上訴顯無理由，爰不
    經言詞辯論，逕以判決駁回之。
四、本件訴訟費用額為第二審裁判費新台幣一千五百元。
五、據上論結，本件上訴為無理由，依民事訴訟法第四百三十六
    條之三十二第二項、第四百四十九條第一項、第四百三十六
    條之二十九第二款、第四百三十六條之三十二第一項、第四
    百三十六條之十九、第七十八條，判決如主文。
中　　華　　民　　國　　94　　年　　2　　月 　　3   　日
                    臺灣臺北地方法院民事第二庭
                        審判長法官    楊絮雲
                              法官    汪漢卿
                              法官    吳燁山
上為正本係照原本作成
不得上訴（參見民事訴訟法第四百三十六條之三十）
中　　華　　民　　國　　94　　年　　2　　月 　　3   　日
                              書記官  柯月英
